最高法院刑事判決　　　　　　九十六年度台上字第二八四０號
上　 訴　 人　臺灣高等法院臺南分院檢察署檢察官
上訴人即被告　甲○○
　　　　　　　乙○○
　　　　　　　丙○○
　　　　　　　丁○○
被　　　　告　戊○○
上列上訴人等因被告等強盜案件，不服臺灣高等法院臺南分院中
華民國九十三年五月四日第二審判決（九十三年度上訴字第九六
號，起訴案號：臺灣嘉義地方法院檢察署九十一年度偵字第五二
五八號），提起上訴，本院判決如下：
    主  文
原判決撤銷，發回臺灣高等法院臺南分院。
甲○○、乙○○、丙○○、丁○○之上訴均駁回。
    理  由
一、撤銷發回（檢察官上訴）部分：
本件原判決撤銷第一審關於上訴人即被告甲○○科刑及諭知上訴
人即被告乙○○、丙○○、丁○○等均無罪之判決，改判均論處
甲○○、乙○○、丙○○、丁○○（下稱甲○○等）共同意圖為
自己（漏載不法）之所有，以恐嚇使人將本人之物交付罪刑（甲
○○處有期徒刑一年二月，乙○○處有期徒刑十月，丙○○、丁
○○各處有期徒刑七月）；另維持第一審諭知被告戊○○無罪之
判決，駁回檢察官此部分之第二審上訴；固非無見。
惟查：一、原判決於理由欄壹、二、及三、(三)說明：「證人曾浩
鋒其於偵查及原審法院（指第一審）之證述多有矛盾，關於告訴
人（吳坤達）指訴被告等人（指甲○○等）持刀、持槍強盜等情
，應非事實（詳如附件《指原判決附件》一所示）」，「告訴人
的傷勢並不嚴重……客觀上對告訴人之壓制力有限……告訴人吳
坤達的司機曾浩鋒曾進去辦公室探視，也有勸止雙方，就告訴人
吳坤達而言，既非單獨一人，也非無人可以相救，斟酌現場情形
及告訴人狀況，告訴人吳坤達應該尚有選擇的自由，只是心生畏
懼而交付財物」，因認吳坤達尚未達不能抗拒程度，甲○○等係
犯恐嚇取財罪（原判決正本第九頁）。而原判決附件一、２係依
吳坤達於警詢、第一審審理中與曾浩鋒於第一審審理中之供述，
說明其等就甲○○等如何攜械毆打、何時亮出刀、槍及刀槍型式
、顏色、長短等，供述不一，差異甚大，因認吳坤達指訴甲○○
等持刀、槍強盜財物並非事實（原判決正本第十六頁至第十七頁
）。但依卷內資料，證人曾浩鋒於偵查中證稱：「因為在警局作
筆錄前及地檢署第一次訊問前，甲○○、乙○○、丙○○他們打
電話給我，叫我作證時幫他們逃避強盜罪」、「（是否為甲○○
、乙○○、丙○○、丁○○、戊○○及二、三名年輕人持槍，搶
你的財物？）是的……是他們七、八人強盜」、「戊○○他說你
今天如果沒有把錢留下來，就別想離開，我老大（指甲○○）也
不會讓你離開」（偵字第五二五八號卷第五十二頁至第五十四頁
）；上開供述，似為不利於被告等，且與認定吳坤達在客觀上，
是否已達於不能抗拒之程度有關，原判決未說明不足以採納之理
由，自有理由不備之違法。二、原判決於理由欄貳、四說明：「
告訴人於原審（第一審）法院審理中雖指稱：『戊○○確實有把
風。他也有進來說一些恐嚇的言語，後來又出去把風』，然證人
曾浩鋒則證稱：『我確定沒有恐嚇……七或八個人……有甲○○
、丙○○、乙○○、小胖、還有另外三人……（問：戊○○？）
（當庭指認）不認識，應該沒有在場』……被告戊○○當時雖在
該洗車廠，但是並未出現在辦公室，至於被告戊○○事後雖然受
乙○○之託，匯款給告訴人吳坤達，不過依現有事證，仍有合理
可能被告戊○○只是單純受託匯款而已，尚不能確認被告戊○○
之犯行」；因而為有利於戊○○之認定（原判決正本第十二頁）
。但證人即案發現場洗車場員工周高吉於警詢供稱：「吳坤達進
入辦公室之後，大約五點多的時候，我老板吳孟鋒駕駛一部克萊
斯勒轎車載綽號『鬍鬚』（即乙○○）及五百（即甲○○）二人
前來店裡，隨即便進入辦公室，大約五分鐘之後，又有一位我老
板的朋友叫小胖（即丁○○）之男子前來，他來之後馬上進入辦
公室，而我老板便出來告訴我及周宏憲、胡萍萍叫我們『把門關
好』，可以提早下班」、「我與周宏憲、胡萍萍離開後，只剩我
老板及綽號鬍鬚、五百、小胖等四人在場而已」等語（警詢卷(一)
第四十一頁），又戊○○於偵查中供稱：「下午四、五時到富祥
洗車場洗車……乙○○講他們要處理事情，我並沒有幫忙，我在
洗車場外面待有一、二個小時，並沒有進入辦公室」等語（偵字
第一０九號卷第二十四頁背面）；上開供述，如果非虛，戊○○
似於洗車廠關門後始至洗車廠，且知乙○○等人在辦公室內處理
事情，並待一、二小時；則洗車場既已關門，戊○○如何進入？
又其何需待在洗車場一、二小時？此與吳坤達指訴戊○○係在外
面把風是否可信有關，實情如何？原判決未予究明，遽為有利戊
○○之認定，亦有可議。綜上，應認檢察官之上訴為有理由，原
判決有撤銷發回之原因。原判決其他有裁判上一罪關係部分，基
於審判不可分原則，應一併發回。
二、駁回（甲○○、乙○○、丙○○、丁○○上訴）部分：
按刑事訴訟法第三百七十六條所列各罪之案件，經第二審判決者
，不得上訴於第三審法院，法有明文。本件檢察官起訴指被告甲
○○、乙○○、丙○○、丁○○等涉犯刑法第三百三十條加重強
盜罪及同法第三百三十九條之二第一項由自動付款機詐欺取財罪
嫌；原審審理結果認其等係犯同法第三百四十六條第一項之恐嚇
取財罪、同法第二百七十七條第一項之傷害罪及同法第三百三十
九條之二第一項之由自動付款設備詐欺取財罪，而依修正前牽連
犯從一重論以恐嚇取財罪；該罪核屬刑事訴訟法第三百七十六條
第六款之案件，既經第二審判決，自不得上訴於第三審法院，甲
○○、乙○○、丙○○、丁○○竟提起上訴，應為法所不許，均
予駁回。
據上論結，應依刑事訴訟法第三百九十七條、第四百零一條、第
三百九十五條前段，判決如主文。
中    華    民    國  九十六  年    五    月  二十四  日
                      最高法院刑事第十一庭
                          審判長法官  林  永  茂
                                法官  洪  文  章
                                法官  蘇  振  堂
                                法官  蕭  仰  歸
                                法官  何  菁  莪
      本件正本證明與原本無異
                                      書  記  官
中    華    民    國  九十六  年    五    月  二十九  日
                                                      Ｋ
